【裁判字號】    98,訴,181
【裁判日期】    981126
【裁判案由】    違反毒品危害防制條例
【裁判全文】
臺灣新竹地方法院刑事判決               98年度訴字第181號
公  訴  人  臺灣新竹地方法院檢察署檢察官
被      告  甲○○
                    （現於臺灣新竹看守所羈押中）
指定辯護人  本院公設辯護人乙○○
上列被告因違反毒品危害防制條例案件，經檢察官提起公訴（98
年度偵字第3338號），本院判決如下：
    主  文
甲○○轉讓第一級毒品，處有期徒刑拾月。
其餘被訴販賣第一級、第二級毒品部分均無罪。
    事  實
一、甲○○明知海洛因係毒品危害防制條例第2 條第2 項第1款
    所規範之第一級毒品，不得非法轉讓，竟仍基於轉讓第一級
    毒品之犯意，於民國98年3 月中旬某日，在新竹縣新埔鎮○
    ○里○○路向春燕住處，無償轉讓海洛因1 包0.05公克予丙
    ○○。嗣為警於98年4 月25日下午5 時30分，在新竹縣湖口
    鄉鳳山村2 鄰望高樓6-12號前攔檢，而循線查獲上情。
二、案經新竹縣政府警察局竹北分局報告臺灣新竹地方法院檢察
    署檢察官偵查起訴。
    理  由
甲、程序事項：
    按被告以外之人於審判外之言詞或書面陳述，除法律有規定
    者外，不得作為證據；又被告以外之人於審判外之陳述，雖
    不符合同法第159條之1至第159條之4之規定，但經當事人於
    審判程序同意作為證據，法院審酌該言詞陳述或書面陳述作
    成時之情況，認為適當者，亦得為證據。當事人、代理人或
    辯護人於法院調查證據時，知有第159條第1項不得為證據之
    情形，而未於言詞辯論終結前聲明異議者，視為有前項之同
    意，刑事訴訟法第159條第1項及第159條之5分別定有明文。
    經查，本判決下列所引用之被告以外之人於審判外之陳述，
    屬傳聞證據部分，檢察官、辯護人、被告於本院準備、審理
    程序中均表示沒有意見，且迄於言詞辯論終結前亦未聲明異
    議。本院審酌上開證據資料製作時之情況，尚無違法不當及
    證明力明顯過低之瑕疵，亦認為以之作為證據應屬適當，故
    揆諸前開規定，爰依刑事訴訟法第159 條之5 規定，認前揭
    證據資料均有證據能力。
乙、實體部分：
壹、有罪部分：
一、訊據被告甲○○對於前開轉讓第一級毒品海洛因之犯行，於
    偵查、及本院審理時均坦承不諱，並有下列證據可資佐證：
  (一)證人丙○○於偵查中證述：被告甲○○曾經在98年3 月中旬
    在一朋友家中提供1 包0.05公克之海洛因給伊施用，並未給
    錢，交換條件是要伊去吃美沙冬戒毒等語（見偵查卷第71頁
    ）。
  (二)證人丙○○復於本院證述：被告3 月中旬在向春燕新竹縣新
    埔鎮○○里○○路住處有給伊1 包海洛因，因為伊去喝美沙
    冬戒毒，他看伊提藥提的很嚴重，他說不能馬上辦馬上喝所
    以他就給伊1 包毒品海洛因，並未收錢等語（見本院卷(二)第
    13-15頁）
  (三)經核證人前開證述被告轉讓第一級毒品海洛因情節前後一致
    ，其前開證述內容應非虛構，堪足採信，是認被告上開自白
    內容應與事實相符，其轉讓第一級毒品海洛因犯行，堪予認
    定。
  (四)綜上事證，被告轉讓第一級毒品犯行，洵堪認定，應予依法
    論罪科刑。
二、論罪科刑部分：
    (一)核被告甲○○所為，係犯毒品危害防制條例第8 條第1項
      轉讓第一級毒品罪。又被告轉讓前持有第一級毒品海洛因
      之低度行為，為轉讓之高度行為所吸收，不另論罪。
    (二)被告行為後，毒品危害防制條例第17條於98年5 月20日修
      正公布，針對當次公布之修正條文，未另訂施行日期，至
      原毒品危害條例條例第36條所規定：「本條例自公布後六
      個月施行。」核其所稱「本條例」係指係92年7 月9 日修
      正公布之該條例，並非指98年5 月20日公布之部分修正條
      文。是98年5 月20日公布之毒品危害防制條例修正條文之
      生效日期，應依中央法規標準法第13條對於法規生效施行
      日之規範，自公布日起至第3 日即98年5 月22日發生效力
      。據此，本案應依刑法第2 條第1 項「按行為後法律有變
      更者，適用行為時之法律，但行為後之法律有利於行為人
      者，適用最有利於行為人之法律」之規定，依「從舊從輕
      」原則而為比較，爰說明如下：
      毒品危害防制條例第17條原規定「犯第4 條第1 項至第4
      項、第5 條第1 項至第4 項前段、第6 條第1 項至第4 項
      、第7 條第1 項至第4 項、第8 條第1 項至第4 項、第10
      條或第11條第1 項、第2 項之罪，供出毒品來源，因而破
      獲者，得減輕其刑」，嗣經修正為「犯第4 條至第8 條、
      第10條或第11條之罪，供出毒品來源，因而查獲其他正犯
      或共犯者，減輕或免除其刑；犯第4 條至第8 條之罪於偵
      查及審判中均自白者，減輕其刑」。經比較新舊法之規定
      ，修正後新增之第2 項規定明顯有利被告，則被告如犯毒
      品危害防制條例第4 條至第8 條之罪，於偵查及審判中均
      自白者，應適用新法之規定減輕其刑。至所謂「偵查及審
      判中均自白」，係指被告於偵查中歷次之陳述，曾經自白
      ，且於各審級審判中歷次之陳述，曾經自白而言（臺灣高
      等法院98年度第3 次刑事庭庭長法律問題研討會決議參照
      ）。被告就轉讓第一級毒品海洛因之犯行於偵查及本院審
      判中均自白犯行，依同法第17條第2 項規定，減輕其刑。
   (三)爰審酌被告明知毒品戕害身心猶轉讓予他人，助長毒品氾
     濫，危害社會治安，惟其轉讓數量不多，及其犯罪後坦承
     犯行之態度、犯罪動機、智識程度等一切情狀，量處如主
     文第1 項所示之刑，以示懲儆。
   (四)另扣案物均與本案犯行無關，不予沒收。
貳、無罪部分：
一、公訴意旨另以：被告甲○○明知海洛因、安非他命係毒品危
    害防制條例第2 條第2 項第1 、2 款所規範之第一、二級毒
    品，不得非法販賣，竟仍分別基於販賣第一、二級毒品牟利
    之犯意，於98年4 月23日下午3 時許，在新竹縣竹北市縣○
    ○路「樂多遊藝場」外向姓名年籍不詳之人，販入海洛因及
    安非他命各1 大包共新臺幣（下同）20,000元後，以分裝袋
    加以分裝成小包，海洛因並摻入葡萄糖後加以分裝，而為下
    列行為：(一)於98年4 月25日下午3 時許，在樂多遊藝場前，
    販賣海洛因3 小包予姓名年籍不詳、綽號「阿郎」之男子，
    得款900 元。(二)於98年4 月25日下午5 時許，在新豐鄉○○
    路社區公園販賣海洛因3 小包予姓名年籍不詳、綽號「阿華
    」之男子，得款900 元。而認被告涉犯毒品危害防制條例第
    4 條第1 項第2 項之販賣第一級、第二級毒品罪嫌等語。
二、按犯罪事實應依證據認定之，無證據不得認定犯罪事實，刑
    事訴訟法第154條第2項定有明文，又認定犯罪事實所憑之證
    據，雖不以直接證據為限，間接證據亦包括在內；然而無論
    直接或間接證據，其為訴訟上之證明，須於通常一般之人均
    不致有所懷疑，而得確信其為真實之程度者，始得據為有罪
    之認定，倘其證明尚未達到此一程度，而有合理之懷疑存在
    時，自應為被告無罪之判決，最高法院76年度台上字第4986
    號判例意旨可資參照。次按被告之自白，非出於強暴、脅迫
    、利誘、詐欺、疲勞訊問、違法羈押或其他不正之方法，且
    與事實相符者，得為證據。前開規定立法目的乃欲以補強證
    據擔保自白之真實性；亦即以補強證據之存在，藉之限制自
    白在證據上之價值。而所謂補強證據，則指除該自白本身外
    ，其他足資以證明自白之犯罪事實確具有相當程度真實性之
    證據而言。雖其所補強者，非以事實之全部為必要，但亦須
    因補強證據與自白之相互利用，而足使犯罪事實獲得確信者
    ，始足當之。
三、公訴意旨認被告甲○○涉犯毒品危害防制條例第4 條第1 項
    第2 項之販賣第一級、第二級毒品罪嫌，無非係以被告之自
    白、扣案之第一級毒品海洛因34包、第二級毒品安非他命17
    包、海洛因殘渣袋1 個、小分裝袋153 個、中分裝袋4 個、
    大分裝袋6 個、新臺幣1,800 元、人民幣20元、行動電話3
    支（含SIM 卡3 張）等為其論據。
四、訊據被告甲○○固於警、偵訊及檢察官向本院聲請羈押時，
    坦認有公訴意旨所載之販毒犯行，惟於本院準備程序、審理
    時，則否認有販賣第一、二級毒品犯行，辯稱：當日在派出
    所製作筆錄時，警察要伊講幾個賣給對方的人，當時伊編了
    2 個不詳男子販賣的事實給警察，扣案海洛因及安非他命為
    供自行施用，海洛因殘渣袋及分裝袋係為係用來混合海洛因
    及葡萄糖，及控制吸食的量、扣案新臺幣1,800 元百元鈔，
    係其開計程車要找錢給客戶所用等語。經查：
    (一)新竹縣政府警察局竹北分局山崎派出所員警固於98年4 月
      25日，在新竹縣新豐鄉○○街上，因發現被告所駕駛車牌
      號碼W7─9787號自用小客車車速過於緩慢，且於行進中未
      打方向燈即逕行轉彎而認有可疑，於同日17時30分許將該
      車攔停並進行盤查，並於前開自用小客車內後座發現大量
      分裝夾鏈袋，其中1 只白色透明包裝紙以肉眼觀之內含有
      白色粉末，經詢問後座乘客皆稱係被告所有，被告則予否
      認，員警經前開3 人同意後，將被告及車內另2 名乘客帶
      回派出所進行查證，嗣警方於派出所內經被告同意搜索，
      於被告簽立自願同意搜索書後進行搜索，在被告上衣、褲
      子口袋內分別起獲疑似海洛因34包、安非他命17包、海洛
      因殘渣袋1 個、小分裝袋153 個、中分裝袋4 個、大分裝
      袋6 個、新臺幣1,800 元、人民幣20元、行動電話3 支（
      含SIM 卡3 張）等物。而扣案疑似海洛因34包經送法務部
      調查局鑑定，經以化學呈色法、氣相層析質譜儀分析法鑑
      定結果為：送驗粉末檢品32包（原編號1-31、34），均含
      第一級第6 項毒品海洛因成分，合計淨重21.91 公克（空
      包裝裝總重9.52公克），送驗碎塊狀檢品2 包（原編號32
      、33）均含第一級第6 項毒品海洛因成分，合計淨重3.59
      公克（空包裝裝總重0.58公克）；扣案疑似安非他命17包
      亦同送法務部調查局鑑定，經以化學呈色法、氣相層析質
      譜儀分析法鑑定結果為：送驗結晶17包均含第二級第89項
      毒品甲基安非他命成分，合計淨重14.13 公克，空包裝總
      重5.32公克事實，有98年4 月25日偵查報告、新竹縣政府
      警察局竹北分局98年10月14日北警偵字第0985008071號函
      及所附偵查報告、自願搜索同意書、搜索、扣押筆錄、扣
      押物品目錄表、扣押物品收據、扣案之海洛因34包、安非
      他命17包、法務部調查局濫用藥物實驗室98年6 月18日調
      科壹字第09823017520 號鑑定書、法務部調查局98年7 月
      9 日調科壹字第09800379470 號鑑定書及照片18張附卷可
      稽（見偵查卷第7 頁、第23頁、第27-31 頁、本院卷(一)第
      188-189 頁、第25頁、第41-50 頁）。
    (二)惟查，犯罪嫌疑人持有毒品原因紛眾，有可能係單純持有
      、或因施用毒品而持有，亦有可能係因轉讓、或販賣而持
      有。被告被查獲當時固持有海洛因34包、安非他命17包，
      已如前述，然經本院勘驗被告於98年4 月26日警詢光碟內
      容，被告對於扣案之毒品海洛因、安非他命之實際數量、
      重量均無法明確陳述，並觀諸被告於警詢、偵查中就扣案
      安非他命是否於買入時即準備要販賣或係供自己施用乙節
      ，供陳反覆。另佐以被告於警、偵訊時均供陳前開毒品係
      以吸管大約分裝每次欲吸食之量，扣案之海洛因殘渣袋、
      包裝袋，係用來混合海洛因及葡萄糖，及控制吸食的量。
      而扣案之海洛因、安非他命經秤重後，重量不一，有扣押
      物品目錄表（見偵查卷第27-29 頁）附卷可憑，與一般販
      賣等質秤重有所差異，且被告為警查獲後自白於98年4 月
      25日13時30分許，有施用第一級毒品海洛因、第二級毒品
      安非他命，且經其同意採尿送驗，其尿液驗出安非他命、
      甲基安非他命、嗎啡陽性反應，經本院以98年度毒聲字第
      153 號裁定令入勒戒處所觀察勒戒等情，亦有調查筆錄、
      濫用藥物尿液檢驗報告、新竹縣政府警察局毒品犯罪嫌疑
      人尿液採驗作業管制紀錄、本院98年度毒聲字第153 號裁
      定附卷可憑（見本院卷(一)第93頁、94頁、第96-97 頁、偵
      查卷第16頁）。被告於本院供陳扣案之海洛因、安非他命
      係自行施用並未販賣乙節，尚非無據。則前開扣案海洛因
      、安非他命、海洛因殘渣袋、分裝袋，尚無足以證明被告
      自白販毒之犯罪事實確具有相當程度真實性。
    (三)再扣案新臺幣1,800 元百元鈔，被告雖於警、偵時自白為
      販賣毒品所得，惟其於本院供陳係其開計程車要找錢給客
      戶所用等語，查被告被查獲前於98年3 月至4 月間，係開
      計程車為業之情，亦據證人丙○○於本院證述在卷，則前
      開扣案之新臺幣亦無從擔保被告自白有販賣第一級毒品犯
      行之真實性。
    (四)公訴意旨另指被告於98年4 月25日下午3 時許，在樂多遊
      藝場前，販賣海洛因3 小包予姓名年籍不詳、綽號「阿郎
      」之男子，及於98年4 月25日下午5 時許，在新豐鄉○○
      路社區公園販賣海洛因3 小包予姓名年籍不詳綽號「阿華
      」之男子，得款900 元事實，是否真有該綽號「阿郎」「
      阿華」男子存在，或係被告虛構之人物，公訴人均未提出
      其他證據供本院查證。雖本院依職權調閱扣案3 支手機（
      序號：，000000000000000 、000000000000000 、00000
      0000000000）及行動電話門號0000000000，自98年3 月18
      日起至98年9 月12日止通聯紀錄，其中2 支手機無通聯紀
      錄之事實，有威寶電信電話紀錄查詢單、遠傳雙向通聯紀
      錄資料查詢回覆單、台灣大哥大資料查詢單、和信電訊序
      號雙向通聯紀錄查詢回覆單、中華電信資料查詢單、手積
      蓄號雙向通聯紀錄、申登人資料查詢、門號0000000000雙
      向通聯紀錄（見本院卷(一)第91-95 頁、第96-128頁、第19
      0-193 頁、第194-205 頁）在卷可憑，經核閱前開通聯紀
      錄內容亦無從證明被告自白於買進第一級毒品海洛因、第
      二級毒品甲基安非他命時，即打算要販賣予他人，及分別
      於前開時、地販賣海洛因3 小包與予姓名年籍不詳、綽號
      「阿華」「阿郎」之男子之真實性。且證人即被告被查獲
      當時同在一部車內丙○○亦於本院證述：98年4 月25日那
      天下午約5 點半，伊與被告、向春燕在新竹縣湖口鄉被警
      察攔檢車子，忘記幾點上車，當時伊與向春燕去喝美沙冬
      與被告約在湖口交流道。被告開車到湖口交流道接她們，
      在開往新埔向春燕家錄上被攔檢。伊因為剛剛喝過美沙冬
      頭昏昏的，從上車到被警攔停這段期間，被告有無在中途
      下車或繞行到他處，有無其他男子接近車子，伊均不清楚
      等語（見本院卷第15 -17頁），則被告販賣第一、二級毒
      品自白之真實性，亦無從以其他補強證據認定為真實。
    (六)綜上，本件檢察官所舉證據，均不足以擔保被告自白之真
      實性，此外，無積極證據足以認定被告確有公訴意旨所指
      之犯行，本院無從形成被告有罪之確信，揆諸前揭法律規
      定及說明，就被告被訴販賣第一、二級毒品犯行，應為被
      告無罪判決之諭知而如主文第2項所示。
據上論斷，應依刑事訴訟法第299 條第1 項前段、第301 條第1
項，毒品危害防制條例第8 條第1 項、第17條第2 項，判決如主
文。
本案經檢察官陳宏兆到庭執行職務。
中    華    民    國    98    年    11    月    26    日
                  刑事第四庭    審判長法  官    黃美文
                                      法  官    朱美璘
                                      法  官    邱玉汝
以上正本證明與原本無異。
如不服本判決應於收受判決後10日內向本院提出上訴書狀，並應
敘述具體理由。其未敘述上訴理由者，應於上訴期間屆滿後20日
內向本院補提理由書(均須按他造當事人之人數附繕本)「切勿逕
送上級法院」。
中    華    民    國    98    年    11    月    26    日
                                      書記官    陳怡芳
附錄本案論罪科刑法條：
毒品危害防制條例第8條：
轉讓第一級毒品者，處一年以上七年以下有期徒刑，得併科新臺
幣一百萬元以下罰金。轉讓第二級毒品者，處六月以上五年以下
有期徒刑，得併科新臺幣七十萬元以下罰金。
轉讓第三級毒品者，處三年以下有期徒刑，得併科新臺幣三十萬
元以下罰金。
轉讓第四級毒品者，處一年以下有期徒刑，得併科新臺幣十萬元
以下罰金。
前四項之未遂犯罰之。
轉讓毒品達一定數量者，加重其刑至二分之一，其標準由行政院
定之。


司法院資訊處製作；財團法人民間司法改革基金會備份。
